【裁判字號】    92,訴緝,6
【裁判日期】    920527
【裁判案由】    違反槍砲彈藥刀械管制條例等
【裁判全文】
台灣新竹地方法院刑事判決                            九十二年度訴緝字第六號
    公  訴  人  臺灣新竹地方法院檢察署檢察官
    被      告  丙○○
右列被告因違反槍砲彈藥刀械管制條例等案件，經檢察官提起公訴（八十七年度偵字
第七二四三號、第八一七二號、第八三七一號），本院判決如左：
    主      文
丙○○未經許可持有其他可發射子彈具有殺傷力之改造手槍，累犯，處有期徒刑壹年
陸月，併科罰金新台幣拾萬元，罰金如易服勞役，以佰元（即新台幣玖佰元）折算
壹日。
扣案之仿ＣＯＬＴ廠半自動手槍製造之改造金屬手槍壹枝（槍枝管制編號：0000
000000號）、子彈壹顆，均沒收。
    事      實
一、丙○○前於民國八十一、二年間因違反麻醉藥品管理條例、偽造文書案件，分別
    經本院判處有期徒刑七月、三月確定，經定應執行刑九月確定，甫於八十三年四
    月十三日執行完畢，竟不知悔改，自不詳時、地起，未經許可，無故持有具有殺
    傷力之仿ＣＯＬＴ廠半自動手槍製造之改造金屬手槍（槍枝管制編號：0000
    000000號）一枝及子彈二顆（其中子彈一顆業於鑑定時經試射），嗣於八
    十七年十月十九日下午十一時許（起訴書誤載為八十七年十月十五日許），丙○○至甲○○（業經本院以八十八年度訴字第一七號判處罪刑確定）位於新竹市○○路一０二巷三號七樓七０三室住處暫住時，將其所持有具有殺傷力之前開改造
    金屬手槍及子彈，置放於黑色行李袋中交付委託予甲○○藏放，甲○○即未經許
    可，無故寄藏具有殺傷力之該改造金屬手槍以及子彈二顆（其中子彈一顆業於鑑
    定時經試射），並將子彈二顆藏置於衣櫥中，迄於八十七年十月十九日下午十九
    時三十分許，甲○○經丙○○之通知欲要將黑色行李袋之改造金屬手槍（行李袋
    中尚有砂輪機等工具一批）帶往竹蓮國小交付丙○○時，適有新竹市警察局第二
    分局員警前來，發現甲○○神情有異，經盤查後因而偵知上情，並扣得仿ＣＯＬ
    Ｔ廠半自動手槍製造之改造金屬手槍一枝、以及子彈二顆（其中子彈一顆業於鑑
    定時經試射）。
二、案經新竹市警察局第二分局報告台灣新竹地方法院檢察署檢察官偵查起訴。
    理      由
一、訊據被告丙○○矢口否認有何未經許可，持有其他可發射子彈具有殺傷力之改造
    手槍及子彈之行為，辯稱：在本案案發前半年，伊曾聽甲○○提及前開系爭槍彈
    係甲○○以安非他命向伊叔叔乙○○交換而來，又甲○○前曾將伊租用之機車騎
    走未歸還，導致伊涉犯偽造有價證券及侵占罪，嗣因遍尋不著甲○○，故攜刀械
    四處找尋甲○○欲與之理論，竟又經警查獲，而另涉犯槍砲彈藥刀械管制條例之
    罪，前開偽造有價證券罪、侵占罪及違反槍砲彈藥刀械管制條例之罪均業經法院
    判刑確定，伊現亦因上開罪刑而入監執行中，是伊與甲○○二人早有嫌隙，且甲○○因知伊有案通緝在外，故而任意誣指前開槍彈係伊所交付云云。惟查：
(一)右揭事實，業據同案被告甲○○迭於警偵訊及及本院調查、審理時供述明確（見
    臺灣新竹地方法檢察署八十七年度偵字第七二四三號偵查卷第五頁反面至第八頁
    、第四十二頁反面、第六十九頁反面至第七十一頁、第八十二頁反面至第八十四
    頁反面、第九十二頁反面、本院八十八年度訴字第十七號卷第十八頁、第一一四
    頁、第一五五頁至第一五六頁、第一八０頁至第一八一頁、第二一四頁至第二一
    九頁），核與證人曾茜琳於警偵訊及本院調查時證述：該只黑色行李袋及其內之
    槍彈等物品係丙○○提至甲○○之住處暫放的，嗣丙○○打電話要甲○○將黑色
    行李袋連同其內之物品提至竹蓮國小交付，惟甲○○甫一下樓即經警查獲等情節
    相符（見同前偵查卷第十頁，同前本院卷第一二八頁反面至第一二九頁、第一三
    五頁反面至第一三六頁），並據證人梁志宗於警偵訊中證述：丙○○曾提該只黑
    色行李袋至其租屋處，當時丙○○有打開手提袋，即看到袋內放有槍枝，有請丙○○趕快提走，免得其受到連累等語（見同前偵查卷第五十八頁、第六十五頁反
    面），而衡諸證人曾茜琳、梁志宗與被告宿無怨隙，殊無設詞誣陷被告，而致己
    身身陷刑責之理，又其等所證內容亦核與共同被告甲○○供述內容大致相符，應
    堪採信。
(二)至被告雖辯稱：在案發前半年，甲○○曾告知系爭槍彈係以安非他命向伊叔叔乙○○交換而來的云云，惟此已為同案被告甲○○及證人乙○○於本院調查時所否
    認（見本院卷九十二年四月九日、九十二年四月十五日訊問筆錄）。經查，被告
    既辯稱於案發（即八十七年十月十九日）前半年，即曾聽同案被告甲○○提及交
    換槍枝之事，何以被告前曾於本案起訴後之八十八年三月二日、八十九年一月三
    日經本院庭訊時，均未曾供述有交換槍枝之事（見本院八十八年度訴字第十七號
    卷第四四頁、第一一四頁），反於經通緝到案後之九十二年二月十二日庭訊時，
    遽然改口辯稱系爭槍彈係甲○○以安非他命向乙○○交換來的云云，則其前開所
    辯已堪存疑。且查，證人乙○○並無曾因違反槍砲彈藥刀械管制條例案件而經法
    院判處罪刑確定之前科紀錄，此有證人乙○○臺灣高等法院全國前案紀錄表一件
    在卷可稽，則被告上開所辯亦難憑採。再查，同案被告甲○○迭於警訊、偵訊以
    至本院調查、審理時，就前開彈藥來源之供述內容概屬一致，均再再堅指前開黑
    色行李袋連同其內之槍彈等物品係被告所交付，並無供述反覆，前後不一之情，
    而其所涉之本件未經許可無故寄藏槍枝罪，業經本院於九十年一月十一日，以八
    十八年度訴字第十七號判處有期徒刑一年四月，併科罰金六萬元確定在案，而同
    案被告甲○○之前開罪刑，亦於九十一年十一月十六日執行完畢，此有本院八十
    八年度訴字第十七號刑事判決、同案被告甲○○本院法務部在監在押資料表等件
    在卷可按，是同案被告甲○○前開不利於被告之自白堪可採信，則被告前開所辯
    ，顯與常情相悖，應係圖卸刑責之詞，不足採信。
(三)被告雖另辯稱因甲○○前曾將伊租用之機車騎走未歸還，導致伊涉犯偽造有價證
    券及侵占罪，嗣因遍尋不著甲○○，故攜刀械四處找尋甲○○欲與之理論，竟又
    經警查獲，而另涉犯槍砲彈藥刀械管制條例之罪，前開偽造有價證券罪、侵占罪
    及違反槍砲彈藥刀械管制條例之罪均經法院判刑確定，伊現亦因上開罪刑而入監
    執行中，故伊與甲○○二人早有嫌隙，而甲○○因知伊有案通緝在外，故誣指系
    爭槍彈係伊所交付云云。惟查，被告前於八十八年三月二日、八十九年一月三日
    本院調查時，從未曾提及雙方之間有何嫌隙（見本院八十八年度訴字第十七號卷
    第四四頁、第一一四頁），況依被告前開所辯，既係甲○○擅將其前開租用之機
    車騎走，致其涉犯偽造有價證券及侵占罪責，理應係被告對甲○○心生怨懟，而
    有狹怨報復之可能，至甲○○似無誣攀之動機，再被告辯稱攜刀械找尋甲○○不
    著，而經警查獲另涉槍砲彈藥刀械管制條例案件乙節，此更是殊難想像，茲因被
    告既尚未尋獲甲○○即經警查獲，則甲○○就此事即無所悉，何來對被告心生怨
    懟而挾怨誣指之情，況甲○○自經警查獲（即八十七年十月十九日）後，於警局
    初訊時則已供承：前開槍彈係被告所有等語，嗣於偵訊以及本院調查、審理時之
    供述內容仍屬一致，至被告則係於九十年一月十一日始經本院發布通緝，自亦無
    同案被告甲○○知悉被告遭通緝而將刑責推卸被告之可能，是被告所辯各節顯係
    事後推諉卸責之詞，殊無可採。
(四)此外，並有仿ＣＯＬＴ廠半自動手槍製造之改造金屬手槍（槍枝管制編號：00
    00000000號）一枝及子彈二顆（其中一顆子彈業於鑑定時經試射擊發）
    扣案可證，再扣案之槍彈經送請內政部警政署刑事警察局以性能檢驗法及試射法
    鑑結果，認：「送鑑九０手槍一枝（槍枝管制編號：0000000000號）
    認係由仿仿ＣＯＬＴ廠半自動手槍製造之玩具手槍更換土造金屬槍管改造而成，
    機械性能良好，可擊發適用子彈，認具殺傷力。」、「送鑑子彈二顆，實均係由
    玩具子彈改造而成，具直徑約九‧六ｍｍ金屬彈頭，經實際採樣一顆試射可擊發
    ，認具殺傷力。」等情，亦有內政部警政署刑事警察局八十七年十一月十六日刑
    鑑字第八一四三一號鑑驗通知書在卷足憑（見同上偵查卷第九十九頁）。是前開
    扣案之槍彈確均係槍砲彈藥刀械管制條例所管制之其他可發射金屬或子彈具有殺
    傷力之改造手槍以及子彈，亦堪認定。
(五)綜上所述，本件事證已臻明確，被告犯行堪予認定，應予依法論科。
二、查被告行為後，槍砲彈藥刀械管制條例第十一條業已於八十九年七月五日修正公
    布施行，同年七月七日生效，惟該次之修正僅係為配合同條例第四條之修正，將
    原第一項所規定之：「未經許可，製造、販賣或運輸第四條第一款所稱其他可發
    射金屬或子彈具有殺傷力之各式槍砲者，處五年以上有期徒刑，併科新台幣一千
    萬元以下罰金。」，修正為「未經許可，製造、販賣或運輸第四條第一項第一款
    所稱其他可發射金屬或子彈具有殺傷力之各式槍砲者，處五年以上有期徒刑，併
    科新台幣一千萬元以下罰金。」，僅增加「第四條第一項」等文字而已，法定刑
    度部分均未修正，並不涉該條法律實質內容之變更，尚不生新舊法比較之問題，
    故當應依刑法第二條第一項前段之規定，適用裁判時之法律規定為論罪科刑之依
    據，合先敘明。
三、核被告所為，係違反槍砲彈藥刀械管制條例第十一條第四項之未經許可寄藏其他
    可發射金屬或子彈具有殺傷力之改造手槍罪、違反槍砲彈藥刀械管制條例第十二
    條第四項之未經許可寄藏子彈罪。被告以一行為而持有手槍、子彈，係以一行為
    而違反槍砲彈藥刀械管制條例第十一條第四項之罪以及同條例第十二條第四款之
    罪二罪名，為想像競合犯，應從一重之未經許可持有其他可發射金屬或子彈具有
    殺傷力之改造手槍罪處斷。又被告前於八十一、二年間因違反麻醉藥品管理條例
    、偽造文書案件，分別經本院判處有期徒刑七月、三月確定，經定應執行刑九月
    確定，甫於八十三年四月十三日執行完畢等情，有本院被告全國前案紀錄表以及
    台灣新竹地方法院檢察署刑案資料查註紀錄表各乙紙附卷可稽，被告前受有期徒
    刑之執行完畢後，五年以內再犯本件有期徒刑以上之罪，為累犯，應依刑法第四
    十七條之規定，加重其刑。爰審酌被告前有殺人未遂、妨害兵役條例等前科，最
    近一次係於八十一、二年間因違反麻醉藥品管理條例、偽造文書案件，分別經本
    院判處有期徒刑七月、三月確定，經定應執行刑九月確定，甫於八十三年四月十
    三日執行完畢，有本院被告全國前案紀錄表及台灣新竹地方法院檢察署刑案資料
    查註紀錄表各乙紙在卷可參，素行非佳，且其未經許可持有具殺傷力之前開槍彈
    ，危害社會治安甚鉅，並其犯罪之動機、手段、所生之危害及犯罪後猶飾詞否認
    犯行，不具悔意等一切情狀，量處如主文所示之刑，並依法諭知罰金易服勞役之
    折算標準，暨定其應執行之刑。至扣案之仿ＣＯＬＴ廠半自動手槍製造之改造金
    屬手槍一枝（槍枝管制編號：0000000000號）、子彈一顆，均為違禁
    物，併依法宣告沒收之（另有子彈一顆，於鑑定時業已試射擊發，不再為沒收之
    諭知）。
四、另依司法院大法官會議釋字第四七一號解釋之意旨，本諸法治國家保障人身自由
    之基本原則，保安處分中之強制工作，本質上雖係為預防將來之犯罪行為，防衛
    社會需要而設，但其對人身自由之限制，性質實與刑罰同，本諸法治國家保障人
    權之原理及刑法之保護作用，故於宣告保安處分時，需與行為人所為行為之嚴重
    性、行為人所表現之危險性，及對於行為人未來行為之期待性相當；再者，被告
    行為後，槍砲彈藥刀械管制條例第十九條之規定已於九十年十一月十四日修正公
    布刪除，並自同年月十六日失效，該條文失效後，有關強制工作處分，除合於刑
    法第九十條第一項之要件，而有施以強制工作之必要，得依該條規定宣告強制工
    作之保安處分外，已無適用前開條例第十九條第一項宣告強制工作之餘地，復查
無被告有犯罪之習慣或以犯罪為常業或因遊蕩或懶惰成習而犯罪之情事，爰不予
    宣告強制工作，附此敘明。
五、至臺灣新竹地方法院檢察署八十八年度偵字第一００二號移送併辦意旨略以：被
    告與共犯徐偉銘（原名徐德春）、傅見成等人，共同意圖為自己不法之所有，於
    八十七年九月十六日下午二時許，持槍涉犯懲治盜匪條例案件，其中違反槍砲彈
    藥刀械管制條例部分，與起訴之違反槍砲彈藥刀械管制條例之罪有裁判上一罪之
    連續犯關係，而其中違反懲治盜匪條例案件部分，又與起訴之違反槍砲彈藥刀械
    管制條例案件有方法結果之牽連關係，為裁判上一罪之牽連犯，請求併案審理。
    惟查，被告始終否認有此部分犯行，辯稱：徐德春前曾向伊借款，當天伊在遊樂
    場打電玩，徐德春撥打電話告知欲還款，故伊與徐德春相約見面，見面後，徐德
    春所攜之款項不足償還，故伊返回遊樂場繼續打電玩，伊並無槍枝，自不可能攜
    槍外出，伊不認識被害人陳兆燭，亦未用槍柄打人等語。至共犯徐德春於警訊中
    供稱：當日丙○○和曾文鑫謀意要設計陳兆燭，途中丙○○就拿出一把改造黑色
    手槍，並拉滑套等語（見臺灣新竹地方法院八十八年度偵字第一００二號卷第六
    頁），而共犯傅見成於警訊中供述：當時被害人陳兆燭被手銬拷著，衣服沾有血
    漬，丙○○腰際上插著一把黑色改造之道具槍等語（見同上偵查卷第十頁），另
    被害人陳兆燭則於警訊時陳稱：丙○○不分青紅皂白地持疑似手槍之槍柄，重擊
    其頭部靠近額頭處，致其受傷流血等語（見上偵查卷第十六頁），核諸當日在場
    之共犯徐德春、傅見成及被害人陳兆燭前開所述，其等就丙○○是日所持之物，
    一則供述黑色改造手槍，一則供稱黑色改造之道具槍，另則陳稱係疑似手槍之槍
    柄，所述均大相迥異，而查，被告所涉之違反懲治盜匪條例案件並未查獲任何違
    反槍砲彈藥刀械管制條例之槍彈扣案，是以，實難遽認被告是日曾持有違反槍砲
    彈藥刀械管制條例之槍枝。另共犯傅見成所涉前開違反懲治盜匪條例案件，業經
    臺灣高等法院九十年度上更(一)字第一０七二號判決確定，而觀之上開判決內容，
    所認定被告當日所持之物係「質地堅硬足以持以傷害人身之兇器道具手槍」，亦
    未認定被告所攜之物係具殺傷力之槍枝，此有臺灣高等法院九十年度上更（一）
    字第一０七二號判決書、被告傅見成之臺灣高等法院被告全國前案紀錄表等件在
    卷可稽，準此，更難遽認被告確有併辦意旨所稱之持有槍枝行為，則併案之違反
    槍砲彈藥刀械管制條例案件部分難認與本案起訴之違反槍砲彈藥刀械管制條例案
    件有裁判上一罪之連續犯關係，至併案之違反懲治盜匪條例案件部分，亦難認與
    本件起訴之違反槍砲彈藥刀械管制條例案件，有方法、結果之牽連犯關係，本院
    均無從併予審理，應退回由檢察官另為適當處理。
據上論斷，應依刑事訴訟法第二百九十九條第一項前段，槍砲彈藥刀械管制條例第十
一條第四項、第十二條第四項，刑法第二條第一項前段、第十一條前段、第四十二條
第二項、第三十八條第一項第一款，罰金罰鍰提高標準條例第二條，現行法規所定貨
幣單位折算新台幣條例第二條，判決如主文。
本案經檢察官邱朝智到庭執行職務。
中      華      民      國    九十二    年      五      月    二十七    日
                                台灣新竹地方法院刑事第二庭
                                    法    官  高敏俐
右正本證明與原本無異。
如不服本判決，應於判決送達後十日內向本院提出上訴狀( 應附繕本 )，上訴於
臺灣高等法院。
                                    書 記 官  賴寶合
中      華      民      國    九十二    年      五  月    二十七    日
附錄本案論罪科刑所適用法條全文：
槍砲彈藥刀械管制條例第十一條第四項：
未經許可，持有寄藏或意圖販賣而陳列第一項所列槍砲者，處一年以上七年以下有期
徒刑，併科新臺幣七百萬元以下罰金。
槍砲彈藥刀械管制條例第十二條第四項：
未經許可，持有、寄藏或意圖販賣而陳列子彈者，處五年以下有期徒刑，併科新臺幣
三百萬元以下罰金。


司法院資訊處製作；財團法人民間司法改革基金會備份。
